臺灣臺南地方法院民事判決
111年度訴字第244號
原      告  安泰商業銀行股份有限公司
                      設臺北市○○區○○路○段0號十六   樓、四十樓、四十一樓
法定代理人  丁予康  


訴訟代理人  陳柔汶  
被      告  李庭軒即李雅芳


上列當事人間清償借款事件，經臺灣臺北地方法院以110年度訴
字第7033號裁定移轉管轄前來，本院於111年3月17日言詞辯論終
結，判決如下：
    主  文
被告應給付原告新臺幣826,645元，及自民國96年3月11日起至清
償日止，按年利率百分之12計算之利息，暨自民國96年4月12日
起至民國96年10月11日止，按上開利率百分之10計算之違約金，
及自民國96年10月12日起至民國97年1月11日止，按上開利率百
分之20計算之違約金。
訴訟費用新臺幣9,030元由被告負擔。
　　　事實及理由
一、原告起訴主張：被告於民國93年6月25日向原告借款新臺幣
    （下同）120萬元，約定借款期間自93年6月30日起至98年6
    月30日止，自貸款撥付次月30日起償付，以每1個月為1期，
    共分60期，前3期利息按年利率3％固定計算，每期應支付本
    息21,562元、第4期起利息改按年利率12％固定計算，每期應
    支付本息26,432元，如未按期攤還本息，逾期在6個月以內
    者，按上開利率10％，逾期超過6個月者，按上開利率20％計
    算之違約金，最高連續收取9期，若有任何一期未依約給付
    即視為全部到期。詎被告僅繳納本息至96年3月10日，嗣未
    再依約履行繳款義務，屢經催討，尚積欠本金826,645元及
    約定利息、違約金迄未清償，依約被告已喪失期限利益，借
    款視為全部到期。爰依借款契約之法律關係，提起本件訴訟
    等語。並聲明：如主文第1項所示。
二、被告抗辯：本件信用借款契約書確實是我簽的，但我只有向
    原告借100多萬，之前有清償一些，只是時間太久了，記不
    得實際清償多少數額，應該沒有原告主張的數額這麼多。我
    現在沒有能力清償，已經向法律扶助基金會請求協助辦理破
    產申請，但因為本件訴訟，還未向法院提出等語。並聲明：
    原告之訴駁回。 　　
三、經查：
　㈠按稱消費借貸者，謂當事人一方移轉金錢或其他代替物之所
    有權於他方，而約定他方以種類品質、數量相同之物返還之
    契約；借用人應於約定期限內，返還與借用物種類、品質、
    數量相同之物；遲延之債務，以支付金錢為標的者，債權人
    得請求依法定利率計算之遲延利息，但約定利率較高者，仍
    從其約定利率；當事人得約定債務人於債務不履行時，應支
    付違約金，民法第474條第1項、第478條前段、第233條第1
    項、第250條第1項分別定有明文。原告主張之事實，業據其
    提出與所述相符之信用借款契約書、放款當期交易明細表及
    試算表為證（見臺灣臺北地方法院110年度訴字第7033號卷
    第9-15頁）。被告自承信用借款契約書為其所簽立(見本院
    卷第58頁)，本院綜合上開事證，依證據調查之結果，堪信
    原告之主張為真實。從而，原告本於信用借款契約之法律關
    係，請求被告給付如主文第l項所示之本金、利息、違約金
    ，為有理由，應予准許。
　㈡被告抗辯其曾經清償部分欠款，目前所欠本金應該未達826,6
    45元，且其有向法律扶助申請協助辦理破產，但尚未向法院
    提出聲請云云，按請求履行債務之訴，原告就其所主張債權
    發生原因之事實，有舉證之責任，若被告自認此項事實而主
    張該債權已因清償而消滅，則清償之事實，應由被告負舉證
    之責任(最高法院109年度台上字第1329號判決意旨參照)，
    被告應就其已清償欠款若干之事實，負舉證之責。然被告僅
    空言泛稱時間過久，不復記憶其清償多少欠款，應該沒有原
    告主張的數額這麼多云云，是其未提出任何證據以實其說，
    自難為有利之認定；又被告自承其尚未向法院聲請破產程序
    ，則原告依訴訟程序訴請被告清償欠款，程序上並無不合，
    被告前開所辦，即無可採。
四、末按訴訟費用，由敗訴之當事人負擔；法院為終局判決時，
    應依職權為訴訟費用之裁判，民事訴訟法第78條及第87條第
    1項分別定有明文。經核本件訴訟費用額確定為9,030元，原
    告之請求為有理由，爰依上開規定確定被告應負擔之訴訟費
    用如主文第2項所示。
五、據上論結，本件原告之訴為有理由，判決如主文。
中　　華　　民　　國　　111 　年　　3 　　月　　17　　日
                  民事第一庭    法  官  張桂美
以上正本係照原本作成。
如不服本判決，應於送達後20日內，向本院提出上訴狀並表明上
訴理由（須附繕本）。如委任律師提起上訴者，應一併繳納上訴
審裁判費。 
中　　華　　民　　國　　111 　年　　4 　　月　　6 　　日
                                  書記官  林彥丞